臺灣臺中地方法院刑事判決　　　　　　　94年度訴字第3547號
公　訴　人　臺灣臺中地方法院檢察署檢察官
被　　　告　辛○○
　　　　　　庚○○
上二人共同
選任辯護人　甲○○律師
上列被告等因誣告等案件，經檢察官提起公訴（九十四年度偵字
第一三七六七號），本院判決如下：
    主    文
辛○○共同意圖他人受刑事處分，向該管公務員誣告，處有期徒
刑參月。又對於公務員依法執行職務時，施強暴，處有期徒刑肆
月。應執行有期徒刑陸月。緩刑參年。
庚○○共同意圖他人受刑事處分，向該管公務員誣告，累犯，處
有期徒刑肆月。
    犯罪事實
一、庚○○前因轉讓第二級毒品未遂罪，經臺灣臺北地方法院於
    民國九十三年一月二十日以九十二年度訴字第四五六號判處
    有期徒刑八月，其上訴臺灣高等法院後，於九十三年三月二
    十四日因撤回上訴而確定，於九十四年一月二十一日執行完
    畢。詎仍不知悔改，緣庚○○與辛○○為姐弟關係，於九十
    四年五月四日晚上十一時二十分許，因庚○○在台中縣豐原
    市○○街夜市與丙○○因細故而發生互毆，辛○○經庚○○
    電話通知而帶同友人戊○○、潘哲明、張哲明等三人前往上
    開地點助勢，嗣台中縣警察局豐原分局豐東派出所員警己○○、壬○○據報前往現場處理，發現丙○○受有輕傷，立即
    通報消防隊派救護車到場並喝令制止渠等行為，繼而要求庚○○出示身分證明文件並前往派出所協助調查，詎辛○○竟
    基於妨害公務之犯意，對於員警壬○○依法執行職務時，當
    場以手抓住員警壬○○之左手臂而施以強暴，致壬○○因而
    受有手臂抓傷（傷害部分未據告訴）之傷害，辛○○與友人
    並進而在旁鼓譟叫囂，經員警亮槍朝地示警，始告平息。
二、嗣於九十四年五月十一日凌晨三時三十分許，辛○○與庚○○因不滿警方處置，明知員警壬○○並無飲酒後執行勤務之
    事實，竟共同意圖使員警壬○○受懲戒處分，並基於誣告之
    犯意聯絡，在台中縣豐原市○○路○段一八五巷十七號七樓
    之二住處，利用不知情之成年友人林陽吉透過電腦網路向該
    管公務員內政部警政署署長信箱，寄送主旨為：「　警槍淪
    為惡警逞威的工具‧與歹徒有何兩樣」，內容略為「‧‧‧
    這位警員到現場時滿臉通紅，酒氣撲鼻而來人‧‧‧」等不
    實內容之電子郵件，虛偽申告員警壬○○飲酒後執行勤務等
    不實事項，使員警壬○○有遭受錯誤懲戒處分之危險。
三、案經台中縣警察局豐原分局報請臺灣臺中地方法院檢察署檢
    察官偵查起訴。
    理    由
甲
一、被告辛○○所涉妨害公務罪部分：
    訊之被告辛○○於本院審理矢口否認有何妨害公務犯行，辯
    稱：伊沒有出手拉警員壬○○云云。經查：
（一）被告辛○○為阻擋警員壬○○將被告庚○○帶回警察局，
      因此拉扯警員壬○○之左手臂，經警員壬○○甩開並拔槍
      將其制伏在地上等事實，業據證人壬○○於本院審理時證
      訴甚詳，核與證人丙○○、證人丁○○即當日到場救護之
      消防隊隊員、證人己○○即與壬○○一同到現場之警員於
      本院審理時證述情節相符，而證人壬○○左手臂並因而受
      傷等情，亦有壬○○左手臂受傷之照片在卷可稽，此外，
      復有案發當日公務電話記錄、員警工作紀錄簿等件在卷可
      稽，況被告辛○○於九十四年九月十五日檢察官偵訊時亦
      已自承：當員警要求庚○○到派出所說明時，過程中確有
      抓住員警壬○○乙事。是以，被告辛○○於警員壬○○依
      法執行職務時施以強暴之事實，可以認定。【至於被告辛○○之辯護人所辯稱：事發當天，訴外人丙○○於案發現
      場，並未表示提出告訴，因此警員壬○○要求被告庚○○
      回警察局說明，非屬「依法執行職務」云云。惟以，檢察
      官因告訴、告發、自首或其他情事知有犯罪嫌疑者，應即
      開始偵查；又司法警察知有犯罪嫌疑者，應即開始調查，
      並將調查之情形報告該管檢察官及司法警察官，刑事訴訟
      法第二百二十八條第一項、第二百三十一條第二項分別定
      有明文。故偵查之開始，以有犯罪嫌疑為已足，並不以經
      告訴、告發、自首為條件，是告訴或請求乃論之罪，其告
      訴或請求，係起訴或審判之訴訟條件，並非偵查之條件，
      雖未經告訴或請求，因其他情形知有犯罪嫌疑而進行偵查
      者，亦非違法。因此，本件被告庚○○與證人丙○○因互
      毆並均有受傷，渠等均涉有刑法第二百七十七第一項之傷
      害罪嫌，依同法第二百八十七條規定固屬告訴乃論之罪，
      惟告訴乃係起訴或審判之訴訟條件，並不影響偵查權之發
      動，已如前述。是警員壬○○據報到達事發現場時，經證
      人丙○○指被告庚○○即係毆打伊之人，警員因而發現被
      告庚○○涉有傷害罪之嫌疑，依上開說明，自不待證人丙○○提出告訴即得展開偵查。從而，警員壬○○因認被告
      庚○○、證人丙○○涉有傷害罪嫌，要求渠等一同前往警
      察局調查，自屬「依法執行職務」，併予說明】
（二）雖證人戊○○（事發當時亦在現場之被告辛○○友人）於
      本院審理時證稱：當時伊與被告辛○○等人因與警員理念
      不同，因此與警員發生爭執，但僅以口頭與警員壬○○發
      生爭執，伊與被告辛○○並沒有碰壬○○，當時圍觀中的
      人有人喊：「警察打人！」，警員壬○○就拔槍，但當時
      圍觀的人並沒有人要打警察等語。惟苟若證人戊○○上開
      所言屬實，雙方當時僅係口頭爭執，而無任何肢體衝突之
      較為急迫之情形，警員壬○○在人群往來眾多之夜市內，
      豈可能無故即拔槍示警以招惹民怨，或惹起更大之衝突，
      可見證人戊○○所言，與常理不合，顯無事實不符，不足
      採。又被告辛○○雖亦辯稱：事發當時伊站在（警員壬○○）對面，並沒有動手云云。然以被告辛○○係被告庚○○之胞弟，在現場之所有人當中，就屬其與被告庚○○關
      係最為密切，因此，被告辛○○親見警員欲帶被告庚○○
      回警察局時，豈會視若無睹，況證人丙○○於本院審理時
      明確證稱：被告辛○○確實有拉扯警員的手，要阻止警員
      帶被告庚○○回警察局等語。是以，案發當日警員壬○○
      既係執行巡邏勤務中，接獲勤務指揮中心之通報而前往現
      場處理，並當場發現庚○○、丙○○均涉有傷害罪嫌，因
      此依法要帶庚○○、丙○○二人回警察局調查，則警員壬○○係依法執行職務，而被告辛○○確實對警員壬○○為
      拉扯之強暴行為，是被告辛○○妨害公務之犯行，足堪認
      定。
二、被告辛○○、庚○○所涉誣告罪部分：
    訊之被告辛○○、庚○○於本院審理均矢口否認有何誣告犯
    行，被告辛○○辯稱：伊上網僅為申訴，並無誣告之犯意云
    云；被告庚○○則辯稱：係被告辛○○上網前打電話問伊事
    發當天警員壬○○是否有喝酒，伊並沒有與被告辛○○討論
    電子郵件之內容，故無誣告之犯意云云。經查：
（一）關於警員壬○○事發當日是否有酒後執行職務乙節，證人
      丙○○於本院審理時證稱：警員壬○○到現場時，有問伊
      發生何事，伊告知遭被告庚○○毆打，最後伊與被告庚○○一起隨同警員坐警車回警察局，當時警員謝儒沒有酒後
      執行勤務，因為沒有聞到酒味，而且壬○○說話正常，臉
      色亦無何異常之處等語；證人己○○警員於本院審理時亦
      證稱：當天伊與壬○○開一台巡邏車，壬○○沒有酒後執
      行勤務，因為沒有聞到酒味等語，均證明警員壬○○並未
      有酒後執行勤務之情事。且被告辛○○於九十四年七月十
      三日警詢時已供稱：「．．．處理之員警亦沒有酒後執勤
      乙情．．．，」，復於九十四年九月十五日檢察官偵訊時
      供稱：「（問：為何要捏造員警滿臉通紅酒氣撲鼻？）我
      朋友意思。」、「（問：你是知道員警將因此被錯誤懲戒
      ？）有此可能」、「（問：既然有此可能為何還捏造？）
      因為不滿被警察以槍指著，要寫誇張一點才會有人理。」
      等語，可見，被告辛○○顯係明知警員壬○○並未有酒後
      執行勤務之情形，而捏造上開不實之情節甚明。
（二）又被告辛○○之辯護人雖為其辯護稱：被告辛○○上網申
      訴，只為判明是非曲直，並沒有誣告之犯意云云。惟按內
      政部警政署之署長信箱，固係提供民眾申訴或表達對於警
      務相關事務之管道，以供該機關改進或判明是非曲直，然
      非謂民眾即可藉上開管道捏造不實虛偽之事，使公務員陷
      於可能受刑事或懲戒處分之危險，否則該申訴信箱豈非成
      為刑法上誣告罪之除罪管道？查，本件被告辛○○確實捏
      造警員壬○○酒後執行勤務之不實情節，且知道警員壬○○可能因此而受懲戒處分，而證人壬○○於本院審理時亦
      證稱：警員若係酒後執行勤務，將會遭受申誡處分等語。
      是以被告辛○○在主觀上有誣告他人犯意，客觀上亦有誣
      告之行為，至為明確。
（三）另被告庚○○於本院審理時雖辯稱：並未參與電子郵件內
      容之討論，被告辛○○僅打電話問伊警員壬○○是否有喝
      酒云云，而被告辛○○於本院審理時亦附和其詞。然查：
      被告辛○○於檢察官九十四年九月十五日偵訊時供稱：「
      （問：電子郵件誰叫你寫的（提示電子郵件）？）我叫我
      朋友幫我打的（被告辛○○於本院審理時亦明確供承是伊
      叫林陽吉的朋友打的），不是庚○○打的。」、「（問：
      何處寫電子郵件的？）庚○○家。」、「（問：庚○○有
      無與你們一起研究郵件內容？）有。當時都在一起。」等
      語，被告辛○○已明確供承被告庚○○確實有參與該電子
      郵件內容之討論，而且寄發郵件之地點亦係在被告庚○○
      當時位於台中縣豐原市○○路○段一八五巷十七號七樓之
      二住處，是被告庚○○對上開誣告犯行與被告辛○○顯有
      犯意之聯絡，亦可認定。
（四）此外，復有電子郵件、台中縣警察局九十四年五月一日中
      縣警督字第094000109號交辦單等資料在卷足資佐證。被
      告辛○○、庚○○上開辯解，顯係事後卸責之詞，均不足
      採信。綜上所述，事證明確，是被告辛○○、庚○○誣告
      之犯行，均堪認定。
乙、查被告辛○○就犯罪事實一所示之行為，核係犯刑法第一百
    三十五條第一項之妨害公務罪。又被告辛○○、庚○○就犯
    罪事實二所示之行為，均係犯刑法第一百六十九條第一項之
    誣告罪，被告二人就此誣告犯行，彼此間有犯意之聯絡及行
    為之分擔，俱為共同正犯，被告二人就此犯行係利用被告辛○○不知情之成年友人林陽吉所為，係為間接正犯。被告辛○○就上揭妨害公務、誣告二罪，犯意各別，行為互殊，應
    予分論併罰。查；被告庚○○前因轉讓第二級毒品未遂罪，
    經臺灣臺北地方法院以九十二年度訴字第四五六號判處有期
    徒刑八月，其上訴臺灣高等法院後，於九十三年三月二十四
    日因撤回上訴而確定，於九十四年一月二十一日執行完畢等
    情，有臺灣高等法院被告全國前案紀錄表、臺灣臺中地方法
    院檢察署刑案資料查註紀錄表各一份在卷可稽，其受有期徒
    刑之執行完畢後，五年以內再犯本件有期徒刑以上之罪，為
    累犯，應依刑法第四十七條之規定，依法加重其刑。爰審酌
    被告辛○○並無前紀錄，其是為維護胞姐庚○○而有拉扯警
    員之妨害公務情形，及被告二人因不滿警員壬○○之處理過
    程挾怨報復而為本件誣告犯行，且犯後未承認犯行等一切情
    狀，分別量處如主文所示之刑，被告辛○○部分並定其應執
    行之刑。末查被告辛○○前未曾受有期徒刑以上刑之宣告，
    此有臺灣臺中地方法院檢察署刑案資料查註紀錄表一份附卷
    可按，而被告辛○○因年輕氣盛，為維護其姐庚○○，及不
    滿警員處置，一時失慮致罹刑章，其經此偵審程序及科刑教
    訓，當知所警惕而無再犯之虞，本院因認對被告辛○○所宣
    告之刑，以暫不執行為適當，爰併予宣告緩刑三年，以啟自
    新。
據上論斷，應依刑事訴訟法第二百九十九條第一項前段，刑法第
二十八條、第一百六十九條第一項、第一百三十五條第一項、第
四十七條、第五十一條第五款、第七十四條第一款，判決如主文
。
本案經檢察官乙○○到庭執行職務。
中　　華　　民　　國　　94　　年　　12　　月　　30 　日
                          臺灣臺中地方法院刑事第一庭
                              審判長法  官  曾 佩 琦
                                    法  官  周 瑞 芬
                                    法  官  許 惠 瑜
如不服本判決，應於送達後十日內向本院提出上訴狀（須附繕本
），上訴於臺灣高等法院臺中分院。
上正本證明與原本無異。
如不服本判決，應於送達後十日內向本院提出上訴狀（須附繕本
），上訴於臺灣高等法院臺中分院。
                                    書記官  賴淵瀛
中　　華　　民　　國　　94　　年　　12　　月　　30 　日
附錄本案論罪科刑法條：
【刑法第一百三十五條第一項】
  對於公務員依法執行職務時，施強暴脅迫者，處三年以下有期
  徒刑、拘役或三百元以下罰金。
【刑法第一百六十九條第一項】
  意圖他人受刑事或懲戒處分，向該管公務員誣告者，處七年以
  下有期徒刑。
